【裁判字號】    98,上重更(三),44
【裁判日期】    990209
【裁判案由】    毒品危害防制條例
【裁判全文】
臺灣高等法院臺中分院刑事判決    98年度上重更(三)字第44號
上  訴  人
即  被  告  乙○○
選任辯護人  林本能律師
上列上訴人因違反毒品危害防制條例案件，不服臺灣臺中地方法
院95年度訴緝字第639號中華民國96年3月19日第一審判決（起訴
案號：臺灣臺中地方法院檢察署94年度偵字第5472號、94年度偵
字第16552號），提起上訴，前經本院判決後，經最高法院第3次
發回更審，本院判決如下：
    主  文
原判決撤銷。
乙○○連續販賣第一級毒品，累犯，處有期徒刑拾肆年拾月。扣
案附表編號1、2、3所示之第一、二級毒品海洛因、甲基安非他
命，均沒收銷燬之；扣案附表編號4-7、9所示物品，均沒收，未
扣案附表編號8所示之物沒收，如全部或一部不能沒收時，追徵
其價額或以其財產抵償之；未扣案附表編號10、11所示販賣毒品
所得財物均沒收，如全部或一部不能沒收時，以其財產抵償之。
    事  實
一、乙○○（綽號文章、昌哥、阿昌）素行不佳，曾於民國86年
    間因違反麻醉藥品管理條例案件，經本院以86年度上訴字第
    1374號判處有期徒刑7月確定，於88年8月25日縮短刑期執行
    完畢；另於89年間犯偽造文書罪，經本院以89年度上易字第
    1574號判處有期徒刑7月確定；又於同年因犯贓物罪，經臺
    灣臺中地方法院以90年度易緝字第613號判處有期徒刑6月確
    定；再於90年間因違反槍砲彈藥刀械管制條例案件，經臺灣
    臺中地方法院以91年度訴字第421號判處有期徒刑1年確定；
    復於91年間因犯偽造文書罪，經臺灣彰化地方法院以91年度
    易字第670號判處有期徒刑5月確定；後3案經臺灣彰化地方
    法院以91年度聲字第2061號裁定定其應執行刑為有期徒刑1
    年9月確定，經接續執行，於92年10月23日假釋並交付保護
    管束，於93年8月19日保護管束期滿未經撤銷視為執行完畢
    。
二、乙○○明知海洛因係毒品危害防制條例第2條第2項第1款所
    規定之第一級毒品，甲基安非他命為同條例第2條第2項第2
    款所規定安非他命相類製品，後者且為藥事法第22條第1項
    第1款經中央衛生主管機關明令公告之禁藥，均不得非法持
    有、轉讓及販賣，竟自92年底某日起至94年3月23日或之前
    某時止，先在臺中市○○路、臺中市○○○街等地，陸續向
    真實姓名年籍均不詳、綽號「蕭董」、「阿吉」、「大頭」
    、「林文志」（音譯）等成年男子，非以販賣營利為目的而
    販入第一級毒品海洛因及第二級毒品甲基安非他命相類製品
    甲基安非他命後，連續基於意圖販賣第一級毒品海洛因及第
    二級毒品甲基安非他命以營利，及連續轉讓禁藥甲基安非他
    命之概括犯意，自93年間某日起至94年3月23日止，以其向
    綽號「阿德」之成年男子所購得之0000000000號SIM卡（未
    扣案）插入自己所有如附表編號9所示（INNOSTREAN廠牌或
    NOKIA廠牌）之行動電話使用，而以海洛因每包新臺幣（下
    同）5百元至9千元不等之價格（依重量及品質而定）、甲基
    安非他命每包5百元至2千元不等之價格（依重量及品質而定
    ），販賣海洛因、甲基安非他命及轉讓甲基安非他命予他人
    。茲分述如下：
  (一)自93年間某日起至94年2月20日22時許止，在臺中縣沙鹿鎮
    ○○○路與北勢7街巷口等地，連續以每包5百元、1千元或2
    千元之價格，販賣第一級毒品海洛因予洪錦秋11次（其中5
    百元9次、1千元1次、2千元1次），並均銀貨兩訖，共計販
    賣海洛因所得為7千5百元；其中4次販賣海洛因時，同時無
    償轉讓禁藥甲基安非他命予洪錦秋（每次轉讓份量均無證據
    證明超過淨重10公克以上）。
  (二)自93年9月間某日起至94年3月10日止，在國道三號高速公路
    臺中縣龍井交流道下等地，連續以每包5千元之價格，販賣
    第一級毒品海洛因予許文川3次，並均銀貨兩訖，共計販賣
    海洛因所得為1萬5千元。
  (三)自94年1月間某日起至94年3月23日止，在臺中市區等地，連
    續以每包7、8千元之價格，販賣第一級毒品海洛因予丙○○
    3次，其中2次係以7千元之價格、1次係以8千元之價格出售
    ，並均銀貨兩訖，共計販賣海洛因所得為2萬2千元。
  (四)自94年2月初某日起至94年3月18日止，在臺中縣大肚鄉○○
    道路旁等地，連續以每包1千元之價格，販賣第一級毒品海
    洛因予丁○○7次，並均銀貨兩訖，共計販賣海洛因所得為7
    千元。
  (五)於94年2月14日19時3分許後之當日某時及94年3月9日9時21
    分許後之當日某時，在臺中縣清水鎮等地，連續以每包5百
    元之價格，販賣第二級毒品甲基安非他命予王中信2次，並
    均銀貨兩訖，共計販賣甲基安非他命所得為1千元。
  (六)於94年3月3日凌晨3時20分許後之當日某時、94年3月15日（
    除上午11時2分外之某時）、94年3月16日凌晨零時45分許後
    之當日某時，在臺中縣龍井鄉、臺中市市○路沐蘭汽車旅館
    旁等地，連續以每包4千元、9千元、9千元之價格，販賣第
    一級毒品海洛因予陳俊傑3次，並均銀貨兩訖，共計販賣海
    洛因所得為2萬2千元。
  (七)於94年3月17或18日下午某時，在臺中市某處，以1包4千5百
    元之價格，販賣第一級毒品海洛因予黃文志1次，並銀貨兩
    訖，計販賣海洛因所得為4千5百元。
  (八)於94年3月22日22時30分許，在臺中市○○路金龍賓果遊戲
    場內，以1包2千元之價格，販賣第二級毒品甲基安非他命予
    其女友洪慧純1次，並銀貨兩訖，計販賣甲基安非他命所得
    為2千元。
  (九)於94年3月2日下午，在臺中市○○○街與東興路口之統一便
    利商店前，以半錢海洛因8千元、甲基安非他命1千元之價格
    ，同時販賣第一級毒品海洛因、第二級毒品甲基安非他命予
    黃金海（冒用「蘇方正」名義應訊）1次，並銀貨兩訖；又
    於94年3月23日11時許，在臺中市○○路與公益路口，以3包
    海洛因合計5千元、每包甲基安非他命1千元、3包合計3千元
    之價格，同時販賣第一級毒品海洛因、第二級毒品甲基安非
    他命各3包予黃金海，並銀貨兩訖，計販賣海洛因所得為1萬
    3 千元、販賣甲基安非他命所得為4千元。
二、嗣於94年3月24日15時25分許，乙○○在臺中市○○路○段與
    英才路口為警查獲，並扣得如附表編號1至6所示之毒品海洛
    因2包、含微量海洛因之粉末罐1罐、甲基安非他命1包、其
    所有如附表編號9所示供插入0000000000號SIM卡之INNOSTRE
    AN廠牌、NOKIA廠牌行動電話各1支（該SIM卡未扣案，即如
    附表編號8所示）；再於同日16時30分許，在臺中縣沙鹿鎮
    ○○路22巷33號8樓之2住處，扣得其所有如附表編號7所示
    之供販賣海洛因用之塑膠鏟管1支。
三、案經彰化縣警察局北斗分局報請臺灣彰化地方法院檢察署檢
    察官偵查後，呈請臺灣高等法院臺中分院檢察署檢察長令轉
    臺灣臺中地方法院檢察署檢察官偵查起訴。
    理  由
壹、證據能力之說明：
  (一)按被告以外之人於審判外之言詞或書面陳述，除法律有規定
    者外，不得作為證據，刑事訴訟法第159條第1項定有明文。
    本案證人洪錦秋、許文川、丙○○、李翰旅、丁○○、王中
    信、陳俊傑、洪慧純、黃文志、黃金海（冒名蘇方正）等人
    於警詢之陳述，屬被告以外之人於審判外之言詞陳述，雖曾
    經被告及其辯護人於原審爭執其等證據能力，惟證人丁○○
    於原審、證人洪錦秋、許文川、李翰旅、洪慧純、黃金海、
    陳俊傑、許文川分別於本院前審審理時均已到庭作證，並經
    檢察官、辯護人行交互詰問，已保障被告之詰問權，故檢察
    官、被告及其辯護人於本院更二審行準備程序時，對於上開
    證人，連同證人丙○○、王中信、黃文志等人於警詢之陳述
    ，均表示同意作為證據（見本院更二審卷(一)第151頁背至152
    頁），於本院審理時亦均未聲明異議，本院審酌其等言詞陳
    述作成時之情況，並無違法取證之瑕疵，認以之作為證據亦
    屬適當，故上開被告以外之人於警詢之證述均有證據能力。
  (二)按監聽係政府機關依據通訊保障及監察法之授權所為截取他
    人通訊內容之強制處分，必須符合所列舉之得受監察之犯罪
    與受監察者之要件，始為合法，此觀修正前、後之通訊保障
    及監察法第5條第1項之規定即明。然偵查作為屬於浮動之狀
    態，偵查機關於執行監聽時，未必能保證獲得所受監察罪名
    之資料，自亦無從事先預測或控制監聽所可能擴及之範圍。
    因此，在監聽過程中時而會發生得知「另案」之通訊內容。
    此「另案監聽」所取得之證據，若係執行監聽機關自始即偽
    以有本案監聽之罪名而聲請核發通訊監察書，於監聽過程中
    「發現」另案之證據者，因該監聽自始即不符合正當法律程
    序，且執行機關之惡性重大，則其所取得之監聽資料及所衍
    生之證據，不論係在通訊保障及監察法第5條第5項增訂之前
    或之後，悉應予絕對排除，不得作為另案之證據使用。倘若
    屬於本案依法定程序監聽中偶然獲得之另案證據，則因其並
    非實施刑事訴訟程序之公務員因違背法定程序所取得之證據
    ，當亦無刑事訴訟法第158條之4之適用。此種情形，應否容
    許其作為另案之證據使用，現行法制並未明文規定。而同屬
    刑事強制處分之搜索、扣押，則於刑事訴訟法第152條規定
    有學理上所稱之「另案扣押」，允許執行人員於實施搜索或
    扣押時，對於所發現「另案應扣押之物」得以立即採取干預
    措施而扣押之，分別送交該管法院或檢察官。鑒於此種另案
    監聽之執行機關並不存在脫法行為，且監聽具有如前述不確
    定性之特質，其有關另案之通訊內容如未即時截取，蒐證機
    會恐稍縱即失。基於與「另案扣押」相同之法理及善意例外
    原則，倘若另案監聽亦屬於通訊保障及監察法第5條第1項規
    定得受監察之犯罪，或雖非該條項所列舉之犯罪，但與本案
    即通訊監察書所記載之罪名有關聯性者，自應容許將該「另
    案監聽」所偶然獲得之資料作為另案之證據使用（最高法院
    97 年度臺上字第2633號判決要旨參照）。經查，彰化縣警
    察局因所屬北斗分局接獲秘密證人A1檢舉以綽號「老秋仔」
    為首之不法犯罪集團涉嫌走私槍械進口販賣牟取暴利，並依
    該秘密證人A1所供述綽號「老秋仔」使用0000000000號及00
    00000000號行動電話，及其他相關人等持用之行動電話門號
    ，於93年12月15日，以「老秋仔」等人涉嫌違反槍砲彈藥刀
    械管制條例第7條第1項罪名為由，依法向彰化地檢署聲請核
    發通訊監察書，並經該署檢察官核發通訊監察書，准許自93
    年12月17日上午10時起至94年1月14日上午10時止，對上開
    門號之行動電話進行截收、監聽、錄音等，而彰化縣警察局
    北斗分局執行監聽結果並未發現走私槍彈之情形，然於監聽
    過程中意外發現本案被告涉嫌販賣毒品等情，業據證人即承
    辦警員邱義雄於本院上訴審審理時到庭具結證述明確，並經
    本院前審調取彰化地檢署93年度聲監字第578號、94年度監
    報字第138號、94年度聲通字第162號等卷宗，並核閱該卷內
    彰化地檢署93年12月16日93年彰檢輝法聲監字第578號通訊
    監察書、彰化縣警察局通訊監察聲請書、北斗分局偵查報告
    書、秘密證人A1之警詢筆錄、秘密證人A1之指認照片、北斗
    分局聲請通訊監察執行結果報告表及偵查報告書屬實，足認
    彰化縣警察局北斗分局並非自始偽以「老秋仔」等人違反槍
    砲彈藥刀械管制條例之罪名，惡意聲請核發通訊監察書並執
    行通訊監察，以達破獲販毒案件之目的。又北斗分局執行監
    聽結果，雖意外發現本案被告涉嫌販賣毒品，然其所監聽之
    門號0000 000000號行動電話為「老秋仔」持用者（秘密證
    人A1所供述），則上述意外發現販毒部分與本案監聽應具有
    關聯性。且核北斗分局已依法定程序執行通訊監察、報告執
    行情形及通知受監察人，此亦有彰化地檢署94年度監報字第
    138號及94年度聲通字第162號等卷內資料可按。依上述說明
    ，北斗分局於執行上開通訊監察時，意外發現本案被告涉嫌
    販毒之通訊內容，進而向彰化地檢署聲請通訊監察書及續行
    監聽，並經該署檢察官分別核發通訊監察書，准許自94 年1
    月26日上午10時起至94年2月24日上午10時止，暨自94年2月
    24日上午10時起至94年3月25日上午10時止，對上開門號之
    行動電話進行截收、監聽、錄音等，以上有彰化地檢署94年
    度聲監字第46號、94年度聲監續字第84號、94年度監報字第
    33號、94年度聲通字第61號、94年度聲檢字第11號卷宗可參
    。審酌電話監聽侵害被告權益之種類及輕重、對於被告訴訟
    上防禦不利益之程度、犯罪所生之危害或實害等情形，兼顧
    人權保障及公共利益之均衡維護，亦認本件檢、警機關依法
    實施之通訊監察合於比例原則，本院復查無其他不法之情狀
    ，認此部分亦應具有證據能力。又按通訊監察錄音之譯文，
    僅屬依據監聽錄音結果予以翻譯之文字，固具文書證據之外
    觀，但實際上仍應認監聽所得之錄音帶或光碟，始屬調查犯
    罪所得之證物。刑事訴訟法第165條之1第2項所稱之證物，
    如其蒐證程式合法，並經合法調查，自具證據能力。因此，
    檢察官如提出通訊監察錄音之譯文為其證據方法，實乃以其
    監聽所得之錄音帶或光碟，為調查犯罪所得之證物，法院本
    應依刑事訴訟法第165條之1所列之方法調查，以判斷該錄音
    帶或光碟是否與通訊監察錄音之譯文相符。而監聽錄音製作
    之譯文，雖通常為偵查犯罪機關單方面製作，然若被告或訴
    訟關係人對其真實性並無爭執，經法院於審判期日提示譯文
    供當事人辨認、表示意見並為辯論者，程式自屬適法（最高
    法院95年度臺上字第295號、94年度臺上字第4665號判決意
    旨參照）。經查，本案卷內之相關電話監聽，取證程式未見
    違法情事，已如前述；而警員依監聽錄音所製作之通訊監察
    譯文，經法院歷次審理提示予檢察官、被告及辯護人後，渠
    等對於通訊監察譯文內容之真實性並無爭執，揆諸前揭說明
    ，上開通訊監察譯文應具證據能力。被告之辯護人一度爭執
    此係違法監聽及該監聽譯文俱無證據能力云云（見本院上訴
    審卷二第77頁、本院更(一)審卷第108頁、本院更(二)審卷一第
    107頁），並無可採。
  (三)再依刑事訴訟法第159條之5規定，被告以外之人於審判外之
    陳述，雖不符刑事訴訟法第159條之1至同條之4之規定，而
    經當事人於審判程序同意作為證據，法院審酌該言詞陳述或
    書面陳述作成時之情況，認為適當者，亦得為證據。當事人
    、代理人或辯護人於法院調查證據時，知有第159條第1項不
    得為證據之情形，而未於言詞辯論終結前聲明異議者，視為
    有前項之同意。觀之上開規定之立法意旨，乃在於傳聞證據
    未經當事人之反對詰問予以核實，原則上先予排除。惟若當
    事人已放棄反對詰問權，於審判程序中表明同意該等傳聞證
    據可作為證據；或於言詞辯論終結前未聲明異議，基於尊重
    當事人對傳聞證據之處分權，及證據資料愈豐富，愈有助於
    真實發見之理念，且強化言詞辯論主義，使訴訟程序得以順
    暢進行，上開傳聞證據亦均具有證據能力。查本案下列引為
    證據之證人證述及書證，並未經檢察官、被告及其辯護人聲
    明異議，且各該證人所為之陳述或書證，依卷證資料所示，
    其等作成之狀態，並無違背其等個人意思而為陳述，或有其
    他違法取供之情形，亦認為以之作為本案之證據亦屬適當，
    依上開規定，自均具有證據能力。
  (四)又扣案如附表編號1至7、9所示之物，非屬供述證據而無傳
    聞法則之適用，惟上開扣案物品，係由員警持臺灣彰化地方
    法院法官所核發之搜索票依法定程序合法執行搜索扣得，且
    與本案具有關聯性，當具有證據能力。
貳、實體之說明：
一、訊據上訴人即被告（下稱被告）乙○○於本院對於販賣毒品
    予洪錦秋、許文川、王中信、陳俊傑、黃文志、黃金海以營
    利之事實均坦承不諱（見本院卷第103頁背面），惟否認有
    販賣毒品予丙○○、丁○○、洪慧純，辯稱：丙○○與許文
    川係男女朋友，他們一起來找伊，伊是賣給許文川；伊與丁
    ○○是合資購買；洪慧純是伊女友，如有，也是她自己拿去
    用的云云。其辯護人辯護意旨略以：卷內並無被告販賣多
    少次給洪錦秋之證據，故原審判決就連續販賣毒品予洪錦秋
    超過11次及甲基安非他命之部分，容有誤解；許文川與丙
    ○○係男女友人，是許文川與丙○○一同來找被告及上游；
    被告與丁○○係合資購買，並非由被告直接販賣予丁○○
    ；洪慧純與被告係男女朋友，被告沒有販賣毒品給洪慧純
    ，僅是無償轉讓；在偵查中，被告已供出上游並帶同警方
    查獲，檢察官於偵查中並同意被告有證人保護法第14條規定
    之適用，詎料上游經警查獲並由檢察官起訴後，嗣經法院判
    決無罪，係因證據不足，故被告仍應有證人保護法第14條之
    適用，請求依法減輕其刑；被告因染有毒癮，又無經濟來
    源，為求互通有無，利用有償轉讓或合資幫人代購毒品時，
    賺取中間極微小之同等值毒品供己施用，涉犯程度尚非嚴重
    ，但法律所設法定最低刑度為「無期徒刑」，請審酌被告業
    已自白犯罪，依法酌情從輕量刑等語。
二、經查：
  (一)被告販賣海洛因及轉讓甲基安非他命予洪錦秋部分：
  1.此部分除經被告自白外，亦業經證人洪錦秋於警詢時證稱：
    伊自92年底就開始向綽號「文章」之男子購買海洛因及甲基
    安非他命毒品，購買的次數記不清楚了，平均每個月向他購
    買3次海洛因及甲基安非他命，有時買海洛因，有時買甲基
    安非他命，均以1千元購買1小包海洛因及甲基安非他命；（
    提示94年2月11日01時03分之通訊監察譯文）是伊要向「文
    章」購買毒品，講完話後約40分鐘後，在沙鹿鎮○○○路與
    北勢7街巷口交易毒品，伊以1千元向他購買1小包海洛因毒
    品；（提示94年2月15日21時22分之通訊監察譯文）是伊要
    向「文章」購買毒品，講完話後約40分鐘後，在沙鹿鎮○○
    ○路與北勢7街巷口交易毒品，伊以5百元向他購買半小包海
    洛因毒品；（提示94年2月20日13時3分之通訊監察譯文）是
    伊要向「文章」購買毒品，講完話後於當晚22時許，在沙鹿
    鎮○○○路與北勢7街巷口交易毒品，伊以2千元向他購買2
    小包海洛因毒品等語（見94偵5742卷(一)第47至51頁）；於本
    院上訴審審理時具結證稱：「（你有無向被告買過毒品？）
    我有向綽號『文章』買過毒品。（從何時起向綽號『文章』
    的人買毒品？買過幾次毒品？）93年年中買，只有買海洛因
    ，沒有買過安非他命（即甲基安非他命，以下均同）。從93
    年起買過11次，每次買1、2千元。（以前為何說向乙○○買
    過40次，有時買海洛因，有時買安非他命？）我沒有這樣說
    過。（妳到底向被告買過幾次毒品？）安非他命沒有買過，
    只有買海洛因，我只有買過海洛因11次，我沒有那麼多錢買
    海洛因。安非他命是他拿給我，送給我的，不是用買的。買
    海洛因時，他會送我安非他命4、5次。」等語（見本院上訴
    審卷(一)第130至131頁），並有其於警局指認被告為販毒者之
    彰化縣警察局北斗分局指認犯罪嫌疑人紀錄表及通訊監察譯
    文在卷（見94偵5742卷(一)第53、54、131、143、152頁）可
    參。被告於本院更二審及更三審並對其販賣海洛因予洪錦秋
    11 次，其中4次另無償提供甲基安非他命供洪錦秋施用等情
    坦承在卷（見本院更二審卷(一)95頁背、更三審卷第103頁背
    面）。
  2.被告先前雖一度辯稱：伊帶洪錦秋去向別人買，伊自洪錦秋
    處獲得每次約1、2千元同等值之毒品施用云云。然洪錦秋於
    警詢及本院上訴審均證稱係向被告「購買」毒品，並非與被
    告合資購買或託被告向他人購買。依前揭卷附通聯紀錄顯示
    ，均由被告與洪錦秋電話聯絡後，即直接聯絡交易之價格或
    地點，未見有被告尚須再聯絡上游購買毒品之事宜。且洪錦
    秋證稱其每次購買毒品價格為5百元、1千元或2千元左右，
    顯見其需用毒品不多或僅有各該款項足敷購買各該次之毒品
    ，則被告如何於每次帶洪錦秋前去向他人購買之時，尚能自
    洪錦秋處獲得各該次購買金額之同等值毒品施用，實難想像
    ，足見被告上開辯解要無可採，而應以其於本院更二審事後
    具狀及供稱每販賣1千元毒品則獲得3百元之利潤一情（見本
    院更二審卷(二)第13頁、68頁背面），較堪採信。其有販賣毒
    品海洛因及轉讓甲基安非他命予洪錦秋之犯行，應堪認定。
  3.次按「告訴人、證人之陳述有部分前後不符，或相互間有所
    歧異時，究竟何者為可採，法院仍得本其自由心證予以斟酌
    ，非謂一有不符或矛盾，即應認其全部均為不可採信；尤其
    關於行為動機、手段及結果等之細節方面，告訴人之指陳，
    難免故予誇大，證人之證言，有時亦予渲染之可能；然其基
    本事實之陳述，若果與真實性無礙時，則仍非不得予以採信
    。」最高法院95年度臺上字第3132號判決意旨參照。洪錦秋
    於歷次指證向被告購買毒品之種類、次數及金額雖有出入，
    ，以致無法完全確定。然衡諸施用毒品之人因癮頭一來急需
    購買毒品解癮，未解癮前之焦躁難耐以致心神均傾注於搜尋
    毒品以供施用，無暇記憶每次毒品之交易金額、交易地點、
    或數量、或交易次數，及至解癮後之藥害反應，更使施用毒
    品之人無法明確記憶交易細節，是為常情，故證人洪錦秋就
    細節之出入或不復記憶，並不影響其證言之可信度。又交易
    次數及金額，關係被告犯罪所得財物之多寡，因法院既已盡
    調查能事，仍無法明確得知被告販賣毒品之真實次數及金額
    ，則基於被告人權之保障，採罪疑惟輕原則，即認定洪錦秋
    於本院上訴審所證暨被告所不否認之被告販賣毒品海洛因11
    次予洪錦秋並銀貨兩訖，其中4次同時無償轉讓甲基安非他
    命予洪錦秋施用。又被告對於出售毒品海洛因予洪錦秋之價
    格究竟為5百元、1千元或2千元均表示「好像是」，而無法
    確定（見本院更二卷(二)第69頁），洪錦秋於警詢及本院上訴
    審亦證稱全部共11次，每次價錢為5百元、1千元或2千元左
    右，本院依罪疑惟輕之刑事訴訟原則，認為除證人洪錦秋於
    警詢所證，曾以500元、1000元、2000元向被告購買海洛因
    外，其餘8次亦均係以500元向被告購買海洛因，故認定被告
    販賣毒品11次予洪錦秋，其中9次係以500元價格交易、1 次
    以1千元價格交易，另1次以2千元價格交易，從而其此部分
    販賣第一級毒品所得為7500元（500x9+1000+2000=7500）。
  (二)被告販賣海洛因予許文川部分：
  1.此部分除經被告自白外，亦經證人許文川於警詢證稱：伊於
    93年9月就認識乙○○，就開始向其購買毒品，每次都約在
    龍井交流道下交易，金額5千元左右，購得海洛因1.1公克，
    至今共購得3次，最後1次是在94年3月10日在龍井交流道下
    購得等語（見94偵5742卷(一)第74至75頁）；於本院更二審審
    理時證稱：「（提示被告刑事答辯狀〈本院卷更二審(二)第11
    頁〉，被告直承其有賣給許文川、丙○○，請證人據實陳述
    ？）是有向他購買。（向被告購買毒品之時間、地點記得否
    ？）地點很久忘記，時間也忘了。（提示許文川警詢筆錄並
    告以要旨）好像有這樣講。（你於警詢所稱從93年9月開始
    到94年3月10日為止，共向被告購買海洛因3次，這3次都是
    自己1人去？或另有他人陪同？）丙○○有跟我去，只有1次
    ，至於跟我一起去的時間，我不記得，另2次是我自己單獨
    去的。
    （你剛才所述丙○○陪同你去的那次，除了你自己以5千元
    向被告購買海洛因外，丙○○在那次有無另外向乙○○購買
    海洛因？）沒有，只是單純陪我去。（是否丙○○可能自行
    向被告購買毒品而你不知道的情況？）是，有可能。（你方
    才說有向被告買過海洛因3次，但是你又另稱你與被告是合
    資購買海洛因，到底情形如何？）應該都有。（對被告所稱
    他是從93.9至94.3.10在龍井交流道下面，賣海洛因給許文
    川、丙○○至少3次，每次至少賣5千元，也就是說你與丙○
    ○有3次是共同跟被告購買海洛因，是否如此？）應該是我
    自己個別向乙○○買的，丙○○只有1次陪我去，那次丙○
    ○沒有買。」等語（見本院更二審卷(二)第28至30頁）。並有
    其於警局指認被告為販毒者之口卡照片1份在卷（見94偵
    5742卷(一)第76頁）可參。
  2.證人許文川於本院上訴審及本院更二審審理初訊時雖曾證稱
    ：伊係與被告合資購買毒品云云（見本院上訴審卷(二)第8頁
    、本院更二審卷(二)第28頁背面）。惟被告於原審、本院上訴
    審時自書刑事答辯狀均供稱伊因此獲得價值約1千元之海洛
    因（見原審訴緝卷第97頁、本院上訴審卷(一)第64頁背），於
    本院更二審並具狀陳稱：伊先自1千元毒品內，從中抽取價
    值約3百元毒品供己施用後，再以原價1千元出售予他人（見
    本院更二卷(二)第13頁），業已坦承其有出售毒品予許文川，
    並可自每1千元毒品獲得3百元毒品施用之利益至明。經本院
    更二審提示被告刑事答辯狀後，證人許文川始證稱確實有向
    被告購買毒品，時間、地點及金額均如同其警詢筆錄所述，
    並釐清3次購毒中僅1次由丙○○陪同前往，但該次丙○○並
    未向被告購買毒品。而按販賣毒品罪之法定刑為無期徒刑、
    死刑之重罪，施用毒品者多半懼於公判庭中當庭指認他人販
    毒，除可能斷絕施用之毒品來源外，另亦背負指證他人販毒
    可能致該人遭判處終身監禁或面臨剝奪生命權之沈重負擔，
    此由實務上常見被告與指認其販毒者同時開庭時，原先指認
    其販毒之人多半翻異前詞可明。證人許文川於本院更二審初
    訊亦證稱係與被告合資購買，待法院提示被告坦承販賣毒品
    之刑事答辯狀後，始改證稱確實有向被告購買毒品，且釐清
    與被告合資購毒及向被告購買毒品係屬2事，由此可見一般
    。
    故許文川前開一度證稱其未向被告購買毒品云云，顯無可採
    。被告有販賣毒品海洛因予許文川之犯行，應堪認定。
  (三)被告販賣海洛因予丙○○部分：
  1.此部分業經證人丙○○於警詢時證稱：伊自94年1月起開始
    向乙○○購買毒品，一直到被警方查獲（94年3月23日）為
    止都是向他買的沒有錯，每次大約7至8千元購得海洛因半錢
    ，至今已購得3至4次，都是約在臺中市區交易等語（見94偵
    5742卷(一)第66至67頁），並有其於警局指認被告為販毒者之
    彰化縣警察局北斗分局指認犯罪嫌疑人紀錄表在卷（見94偵
    5742卷(一)第68頁）可參，而被告亦不否認曾與丙○○見過面
    。
  2.證人丙○○經本院上訴審、本院更二審及更三審合法傳喚均
    未到庭，有送達證書附卷（見本院上訴審卷(一)第188頁、卷
    (二)第4頁、本院更二審卷(一)第160頁、更三審卷第117頁）可
    參，且曾經本院更二審拘提後仍未到庭，有彰化縣警察局員
    林分局函及附件（見本院更二審卷(二)第84至92頁）可稽。查
    丙○○於94年3月23日為警查獲當時，經警製作第1次警詢筆
    錄時，對於其持有毒品海洛因之來源尚證稱：「海洛因是我
    男朋友許文川向何人購買我不知道，價格我也不知道，許文
    川購買後我們一起施用毒品。」於同日製作第2次警詢筆錄
    時始供出其向被告購買毒品3次之犯行，並詳述其購買之時
    間、地點及金額（見94偵5742卷(一)第61至67頁）。觀其兩次
    警詢筆錄製作過程與許文川於同日製作之兩次警詢筆錄之過
    程，其等初始均未指證被告販毒，其後始均供出被告確有販
    賣毒品之情形均如出一轍，且許文川與丙○○嗣後供述之交
    易情節並不相同，而丙○○於警局並未與被告同時應詢，無
    庸顧及來自被告在場之壓力，亦無暇考慮所為供述是否對被
    告不利，而較能自由陳述，且由丙○○前後兩次警詢筆錄及
    其與許文川之兩次警詢筆錄之異同，亦可見丙○○於第2次
    警詢所為之陳述，具有可信之特別情況，且為證明被告販賣
    毒品與否所必要，被告亦同意此部分具有證據能力（本院更
    二審卷(一)第151頁）。又丙○○於94年3月23日經警查獲後，
    經採其尿液送驗結果，確實呈嗎啡陽性反應，其並因此經法
    院認定犯連續施用第一級毒品罪而判處有期徒刑1年確定，
    有臺灣彰化地方法院94年度訴字第830號判決書及臺灣高等
    法院被告前案紀錄表在卷（見本院更二審卷(一)第83至88頁、
    卷(二)第34至36頁）可稽，足見丙○○於警詢供述其向被告購
    買毒品海洛因施用等語，係屬真實可採。
  3.被告雖辯稱因為許文川與丙○○係男女朋友，都是許文川、
    丙○○一起向伊共同購買過3次海洛因云云。然稽之丙○○
    與許文川均指證被告販毒之第2次警詢筆錄，均未提及係其2
    人一起向被告購買，此部分僅有被告片面辯詞，已難採信。
    況許文川於本院更二審業已具結證稱：伊共向被告購買過3
    次海洛因，僅有1次係丙○○陪同伊前往，但該次丙○○並
    未向被告購買，至於丙○○有無另外向被告購買，伊不知情
    等語綦詳。再查，許文川與丙○○係於94年3月23日同時在
    彰化縣員林鎮○○街9號之4、5樓被查獲，並在丙○○左手
    掌內扣得其所有之第1級毒品海洛因2小包（毛重分別為0.3
    公克、0.8公克），及使用過之海洛因殘渣袋1個，另在許文
    川房間內，扣得許文川所有之海洛因11包（毛重分別為4.0
    公克、2.0公克、3.6公克、4.7公克、0.9公克、0.6公克、0
    .6公克、1.2公克、0.5公克、11.4公克、0.4公克），亦分
    別據證人丙○○、許文川供明屬實（94年度偵字第5742號卷
    (一)第61頁），並參諸其2人於第2次警詢筆錄所證向被告購買
    海洛因之時間、地點及金額均不相同，果許文川與丙○○確
    實是一起向被告購買3次，何以其2人證述之情節不同，且差
    異甚大，而上開查扣之毒品及殘渣袋亦有多包，分屬丙○○
    及許文川所有，益見其2人應係分別多次向被告購買而取得
    海洛因無訛，被告辯稱係該2人一起向伊購買，伊並未再另
    外出售毒品予丙○○云云，顯無可採。
  4.又丙○○於警詢證稱向被告購買海洛因約3至4次，每次7千
    元至8千元，因丙○○並未確認其實際向被告購買之次數，
    基於罪疑惟輕原則，茲認定被告販賣毒品海洛因予丙○○之
    次數為3次，其中2次價格為7千元，另1次價格為8千元，此
    部分販賣第一級毒品所得共22000元。
  (四)被告販賣海洛因予丁○○部分：
  1.此部分業經證人丁○○於警詢時證稱：伊從94年2月初開始
    向「昌哥」購買海洛因毒品，大概7、8次左右，大部分每次
    都是以1千元購買1包，1手交錢1手交貨；伊有見過「昌哥」
    本人，最近1次向「昌哥」購買海洛因是於94年3月18日在臺
    中縣大肚鄉○○道路旁等語（見94偵5742卷(一)第78至79、82
    頁），並有通訊監察譯文在卷（見94偵5742卷(一)第146、169
    、174、175頁）可參。
  2.證人丁○○於原審雖改證稱係與被告合資購買云云（見原審
    訴緝卷第78頁），惟被告與丁○○均對於94年2月16日19時
    13分、94年3月11日14時51分及15時46分、94年3月15日8時
    23分、8時26分及9時5分，被告使用之0000000000號電話分
    別有與丁○○使用之0000000000號、0000000000號電話互相
    通聯等情均坦承不諱（見原審訴緝卷第78、81頁）。而觀前
    揭卷附通訊監察譯文內容，均係由丁○○與被告聯繫交易毒
    品事宜後，被告隨即於電話中直接告知其有無毒品，未見被
    告尚須向他人詢問有無毒品後始為回答，足見被告所辯與丁
    ○○嗣後改稱2人係合資購買毒品云云，顯無可採。況經原
    審隔離訊問丁○○與被告後，訊問其等關於合資購買毒品之
    情形，丁○○證稱：【每次合買不一定都是被告開車載伊去
    ，有時2人各開自己的車】，被告買回來後有時在車上分配
    ，有時回到被告住處再分配等語（見原審訴緝卷第78至80頁
    ），與被告所供：【每次都是伊開車載丁○○去買毒品】，
    買回來後有時在車上、【有時在丁○○家】、有時在伊家一
    起分配（見原審訴緝卷第81至82頁）等情亦有不符，亦難資
    為被告與丁○○係合資購買之有利認定。至於證人丁○○雖
    於原審證稱：伊都叫被告「阿昌」，「昌哥」是另1人，伊
    係向「昌哥」之人購買毒品，不是被告云云（見原審訴緝卷
    第75、76頁），惟經原審蒞庭之檢察官當庭提示偵查卷內被
    告與丁○○之通話監聽譯文後，丁○○則明確證稱該等通話
    內容為其與被告之對話內容，被告於同日亦當庭供稱該些通
    聯確實為其與丁○○之對話無誤，而電話譯文中即出現丁○
    ○稱呼被告為「昌哥」，足見證人丁○○所稱之「昌哥」，
    即為被告無訛，丁○○嗣後證稱伊是向「昌哥」購買而非綽
    號「阿昌」之被告購買毒品，且「昌哥」與「阿昌」並非同
    1人云云，顯無可採，況丁○○復未能提供「昌哥」之年籍
    資料以供查證，而丁○○確實係與被告使用之0000000000號
    電話通聯，且與自稱「昌哥」之被告聯繫購買毒品事宜，已
    如前述，顯見其稱呼被告為「昌哥」無訛，其於原審審理之
    初所稱：「係向昌哥惟非被告購買毒品」云云，顯係迴護被
    告之詞而無可採，足見其於原審所改稱：「係與被告合資購
    買」云云，亦應係迴護被告之詞，亦無足採信。
  3.被告雖又辯稱：伊是帶丁○○去向別人買，而自丁○○處獲
    得每次約1千元同等值之毒品施用云云。然丁○○於警詢已
    證稱係向被告「購買」毒品，並非與被告合資購買或託被告
    向他人購買。且丁○○證稱其每次購買毒品之價格為1千元
    左右，顯見其每次需用毒品之數量不多，或僅有該1千元款
    項足敷購買各該次之毒品，則被告又如何於每次帶丁○○去
    向他人購買毒品之後，尚能自丁○○處獲得各該次購買金額
    之同等值毒品施用，此實難想像，益見被告上開辯解要無可
    採，而應以其事後於本院更二審具狀所稱每販賣1千元毒品
    則獲得3百元之利潤一情（見本院更二審卷(二)第13頁），較
    堪採信。其有販賣毒品海洛因予丁○○並銀貨兩訖之事實，
    應堪認定。
  4.又丁○○於警詢證稱向被告購買海洛因約7、8次，每次1千
    元，因丁○○無法確認其實際向被告購買之次數，基於罪疑
    惟輕原則，茲認定被告販賣毒品海洛因予丁○○之次數為7
    次，每次價格為1千元。
  (五)被告販賣甲基安非他命予王中信部分
  1.此部分除經被告自白外，亦經證人王中忠信於警詢時證稱：
    94年2月14日19時3分、94年2月15日7時35分、94年2月15日
    21時23分及22時15分、94年3月9日9時21分之通聯紀錄，都
    是伊要向「阿昌」購買甲基安非他命等語（見94偵5742卷(一)
    第30至31頁）（惟依其等對話內容，僅於94年2月14日、94
    年3月9日之通聯紀錄有購買成功，其餘僅止於詢問或提及他
    人購買毒品之情形），並有王中信於警局指認被告為販毒者
    之彰化縣警察局北斗分局指認犯罪嫌疑人紀錄表及通訊監察
    譯文在卷（見94偵5742卷(一)第32、144、166頁）可參，被告
    並承認有銀貨兩訖之事實（見本院更二審卷(一)第97頁）。
  2.公訴意旨雖認被告係自94年2月14日19時3分起至同年3月9日
    9時21分許止，連續販賣2次甲基安非他命予王中信，每次5
    百元。惟經被告於本院更二審坦承其係於各該次通話紀錄後
    當日為販賣毒品甲基安非他命予王中信之行為（見本院更二
    審卷(一)第97頁背），足見被告販賣2次甲基安非他命予王中
    信之時間，分別為94年2月14日19時3分許後之當日某時及94
    年3月9日9時21分許後之當日某時，併此敘明。
  (六)被告販賣海洛因予陳俊傑部分：
  1.此部分除經被告自白外，亦經證人陳俊傑於警詢時證稱：伊
    於94年3月3日3時20分撥打電話向「阿昌」購買4千元之海洛
    因，當次約在臺中縣龍井鄉交易；94年3月16日0時45分撥打
    電話向「阿昌」購買半錢的海洛因，價錢9千元，約在市○
    路沐蘭（應係汽車旅館）交易，因為前1天也是向「阿昌」
    購買半錢的海洛因，都有達成交易等語（見94偵5742卷(一)第
    87至88頁）；於本院上訴審並具結證稱：「（在警詢筆錄當
    中有提到你曾在94年3月3日以電話0000000000號撥打000000
    0000號與『阿昌』聯絡，購買毒品海洛因，計4千元，另外
    又於同年3月16日以同電話撥打相同對方號碼與『阿昌』聯
    絡，購買海洛因，內容、價錢均與94年3月15日相同，均海
    洛因半錢，價錢9千元，是否實在？）對。（所謂的『阿昌
    』是指誰？）在警局我有指認。（是否在庭的乙○○？）對
    。」等語（見本院上訴審卷(二)第32至33頁），並有通訊監察
    譯文在卷（見94偵5742號卷(一)第161、178、179頁）可參。
  2.被告雖一度辯稱：伊帶陳俊傑去向別人買3次，伊自陳俊傑
    處各獲得4千元、9千元、9千元同等值之毒品施用云云。然
    陳俊傑於警詢及本院上訴審均證稱係向被告「購買」毒品，
    並非與被告合資購買或託被告向他人購買。且依前揭卷附通
    聯紀錄顯示，均由被告與陳俊傑電話聯絡後，即直接聯絡交
    易之價格或地點，未見被告尚須聯絡上游購買毒品之事宜。
    且陳俊傑證稱其3次購買毒品價格為4千元、9千元、9千元左
    右，顯見其僅需用各該份量之毒品或僅有該4千元、9千元款
    項足敷購買各該次之毒品，則被告又如何於每次帶陳俊傑前
    去向他人購買毒品之時，尚能自陳俊傑處獲得各該次購買金
    額之同等值毒品施用，此實難想像，足見被告上開辯解要無
    可採，而應以其於本院更二審具狀所稱，每販賣1千元毒品
    則獲得3百元之利潤一情（見本院更二審卷(二)第13頁），較
    堪採信。其有販賣毒品海洛因予陳俊傑且銀貨兩訖之犯行，
    應屬真實。
  3.公訴意旨雖認被告販賣毒品予陳俊傑之其中1次為94年3月15
    日11時2分許，在臺中市市○路沐蘭汽車旅館旁交易，然陳
    俊傑於警詢時業已證稱：伊於94年3月15日11時2分許與被告
    聯絡是否可以手鐲與被告交換甲基安非他命遭被告拒絕，因
    而未完成交易等語（見94偵5742卷(一)第87至88頁），於同日
    警詢則稱伊係於94年3月16日向被告購買海洛因，並提及要
    再向被告購買與前1日相同重量之海洛因，足見陳俊傑應係
    於94年3月15日11時2分以外時間之當日某時向被告購買海洛
    因，並非起訴書所載之94年3月15日11時2分，附此敘明。
  (七)被告販賣海洛因予黃文志部分：
  1.此部分除經被告自白外，亦經證人黃文志於警詢時證稱：伊
    於94年3月17或18日下午接近黃昏時，向「阿昌」之男子購
    買海洛因1包，價值4500元，「阿昌」聯絡電話為000000000
    0號，與「阿昌」認識3個月，沒有仇恨等語（見94偵5742卷
    (一)第90頁）。並有其於警局指認被告為販毒者之彰化縣警察
    局北斗分局指認犯罪嫌疑人紀錄表在卷（見94偵5742卷(一)第
    94至95頁）可稽，及黃文志與被告討論關於毒品品質對話之
    電話監聽譯文在卷（見94偵5742卷(一)第179、180頁）可參。
  2.被告雖一度辯稱：伊帶黃文志去向別人買，而自黃文志處獲
    得4千5百元同等值之毒品施用云云。然黃文志於警詢證稱係
    向被告「購買」毒品，並非與被告合資購買或託被告向他人
    購買。而依前揭卷附通聯紀錄顯示，均由被告與黃文志電話
    聯絡後，即直接聯絡交易之價格，未見被告尚須聯絡上游購
    買毒品之事宜。且黃文志證稱其該次購買毒品價格為4千5百
    元左右，顯見其僅需用該份量之毒品，或僅有4千5百元款項
    足敷購買該次毒品，則被告又如何於帶黃文志前去向他人購
    毒之時，尚能自黃文志處獲得該次購買金額之同等值毒品施
    用，此實難想像，足見被告上開辯解要無可採，而應以其於
    本院更二審具狀所稱每販賣1千元毒品則獲得3百元之利潤一
    情（見本院更二審卷(二)第13頁），較堪採信。其有販賣毒品
    海洛因予黃文志並銀貨兩訖之犯行，應屬真實。
  (八)被告販賣甲基安非他命予洪慧純部分：
  1.此部分業經證人洪慧純於警詢時證稱：伊只有向乙○○購買
    1次甲基安非他命，於94年3月22日晚間約22時30分許，在臺
    中市○○路金龍賓果遊戲場內，以2千元代價購買甲基安非
    他命1包，伊與乙○○是朋友關係，並無仇恨等語（見94偵
    5742卷(一)第57至58頁），並有其於警局指認被告為販毒者之
    彰化縣警察局北斗分局指認犯罪嫌疑人紀錄表在卷（見94偵
    5742號卷(一)第59至60頁）可佐。
  2.證人洪慧純於本院上訴審雖改證稱：當時伊係向被告要毒品
    ，沒有拿錢給他，因為在電話中伊向被告要毒品，被告不肯
    給伊，所以伊在電話中才賭氣說「不然我跟你買」，才會被
    警察錄到，且警察在伊身上亦查獲甲基安非他命，但實際上
    伊並沒有向他購買云云（見本院上訴審卷(一)第133頁）。然
    觀洪慧純之警詢筆錄，警方係先詢問在其身上查獲之甲基安
    非他命何來、欲作何用時，洪慧純即主動供出扣案之毒品甲
    基安非他命係於94年3月22日晚間22時30分許，在臺中市○
    ○路金龍賓果遊戲場內，向伊朋友即乙○○以2千元購買，
    預備要供自己吸食，但尚未吸食等語，其後警方再提示其於
    94年2月14日14時51分、94年2月15日8時41分之通聯譯文後
    ，其即供稱是要被告請伊吃糖果（即甲基安非他命），吃完
    後之味道及色澤很奇怪，才於電話中質問他此情等語，繼而
    證稱「伊只有於94年3月22日該次向被告購買甲基安非他命1
    次」，足見洪慧純主觀上對於被告究竟係無償提供或販賣毒
    品予伊係可清楚辨別，並無洪慧純於本院上訴審所述其因向
    被告索討甲基安非他命施用，被告卻不給，方於電話中為上
    開對話之情形。且被告於自書之刑事答辯狀上辯稱：「是警
    察要洪慧純那麼說的，當時也是她與警方合作，將被告誘出
    逮捕的，然後才答應洪慧純函送交保」等語（見本院上訴審
    卷(一)第65頁），亦與證人洪慧純於本院上訴審所證：因為生
    氣被告不給伊毒品，伊才故意在電話中如此說云云不符。故
    被告否認此部分犯行，亦無可採。況依被告所供，彼時其與
    洪慧純係男女朋友關係，將論及婚嫁（見本院更二審卷(二)第
    15頁），既此，證人洪慧純豈有於警詢故意誣陷被告販毒之
    理，且洪慧純在警詢已能清楚分辨被告先前無償提供毒品與
    本次拿錢向被告購買毒品之異同，果非此次係洪慧純出資向
    被告購買毒品，洪慧純何以於警詢時為上開證述？而即便被
    告與洪慧純於案發當時為男女朋友關係，惟父母子女、手足
    、夫妻間或有無息借貸，或有免費贈與等情，然亦有對於借
    貸金錢、利息錙銖必計、親兄弟明算帳者，雙方間互為買賣
    ，亦事所常見，並無悖於常情，更何況案發當時僅屬未婚男
    女朋友關係之被告與洪慧純，其2人之金錢、經濟各自獨立
    ，從而洪慧純以金錢向被告購買價值2千元之甲基安非他命
    ，亦與事理無違。且觀洪慧純於警詢時，係於警方詢問有關
    監聽錄音譯文後，由洪慧純主動供出其身上之毒品來源係向
    被告購買，過程中未見洪慧純有何出於意識不自由之情況，
    彼時被告復不在場，洪慧純自無庸考慮自己之供述對被告所
    可能造成之不利影響，較其於事後法院審理時面對被告同時
    在庭而受到心理壓力之客觀情況，當較能自由陳述，應認洪
    慧純於警詢證述上情，係屬真實可採，其於法院審理時更異
    其詞，自不足採信。
  (九)被告販賣海洛因及甲基安非他命予黃金海部分：
  1.此部分除經被告自白外，亦經證人黃金海於警詢時證稱：第
    1次伊於94年3月2日下午在臺中市○○○街與東興路口7-11超
    商門口前，向乙○○購買半錢海洛因8千元、甲基安非他命1
    千元，並完成交易，第2次是於94年3月23日11時左右，乙○
    ○攜帶海洛因3包、甲基安非他命3包至臺中市○○路與公益
    路口販售給伊交易完成，價格共計8千元等語（見94偵5742
    卷(一)第21頁）；於本院上訴審再具結證稱：「（你剛才回答
    辯護人的問題，與乙○○一起買毒品，是不是在警詢所供述
    的『向乙○○購買毒品』以外，另外跟他一起去買的？）曾
    經跟他一起去買過。（是不是亦有如同你在警詢筆錄所述向
    乙○○購買毒品之情形？）是。（這是不同時候的兩回事？
    ）是。（警詢中提到向乙○○購買毒品，是你自己向乙○○
    購買的是不是？）是。（這2次的毒品交易，是不是你當場
    交錢給他，他即當場將毒品交給你？）是。（大墩6街，7-1
    1便利商店門口那次是不是有交易？）是。」等語（見本院
    上訴審卷(二)第10頁），被告並承認有銀貨兩訖之事實（見本
    院更二審卷(一)第98頁背）。
  2.又交易金額關係被告犯罪所得財物之多寡，黃金海於本院上
    訴審審理時證稱對於「海洛因3包，8千元那次」之交易情形
    「忘記了」（見本院上訴審卷(二)第9頁背）。被告於本院復
    已無法確認其各該次購買毒品之價格若干，惟其明確供稱黃
    金海向其購買甲基安非他命都是1千元（見本院更二審卷(一)
    第98頁背、151頁背），因法院既已盡調查能事，仍無法明
    確得知被告販賣毒品之真實金額，則基於罪疑惟輕原則，茲
    認定被告係以甲基安非他命1包1千元，3包共3千元，其餘海
    洛因3包總價5千元之價格，為被告第2次販賣予黃金海之價
    格（被告於本院更二審雖具狀供稱第2次購買海洛因1包2 千
    元、甲基安非他命3包共6千元〈見本院更二審卷(二)第12頁〉
    ，惟其販賣之數量與黃金海明確證稱第2次購買海洛因及甲
    基安非他命各3包一情不符，為本院所不採，附此敘明）。
  (十)此外，復有疑似海洛因之白色粉末2包、粉末罐1罐及疑似甲
    基安非他命之白色結晶體1包扣案，而經送鑑定結果，該白
    色粉末2包均含有毒品海洛因成分，合計淨重0.99公克（空
    包裝重0.55公克），送驗粉末1罐含微量毒品海洛因成分，
    淨重2.24公克，空包裝重3.11公克，白色結晶1包送驗數量
    0.646公克（含1個塑膠袋及1張標籤），驗餘數量0.642 公
    克（含1個塑膠袋及1張標籤），則檢出甲基安非他命成分，
    有法務部調查局調科壹字第120015806號鑑定通知書、同局
    97 年2月21日調科壹字第09700059970號鑑定書及行政院衛
    生署管制藥品管理局管檢字第0980005332號鑑定書各1份在
    卷（見94偵5742卷(二)第32頁、本院上訴審卷(二)第105頁、本
    院更二審卷(一)第64頁）可參，又有如附表7、9所示扣案之塑
    膠鏟管1支、INNOSTREAN廠牌、NOKIA廠牌行動電話各1支，
    及上開通聯紀錄、手機簡訊照片在卷可資佐證。
  (十一)綜上所述，被告前開自白部分，與事實相符，而否認犯行之
    辯解則均無可採。按刑法上所謂販賣行為，不以販入後復行
    賣出為必要，只要以營利為目的，雖未及賣出，仍屬販賣既
    遂，其後復分次賣出，與先前之販入行為，均為販賣犯行而
    構成連續犯（最高法院88年度臺上字第2828號判決意旨參照
    ）。次按刑事上販賣罪之完成，與民事上買賣契約之成立，
    二者之概念尚有不同，刑事上之販賣行為，須以營利為目的
    ，將標的物販入或賣出，有一於此，其犯罪行為始為完成，
    苟行為人尚未將標的物販入或賣出，即難謂其販賣行為已屬
    完成（最高法院88年度臺上字第3760號判決意旨參照）。又
    按販賣毒品之所謂販賣行為，係行為人基於營利之目的，而
    販入或賣出毒品而言。販賣毒品者，其主觀上須有營利之意
    圖，且客觀上有販賣之行為，即足構成，至於實際上是否已
    經獲利，則非所問。即於有償讓與他人之初，係基於營利之
    意思，並著手實施，而因故無法高於購入之原價出售，最後
    不得不以原價或低於原價讓與他人時，仍屬販賣行為。必也
    始終無營利之意思，縱以原價或低於原價有償讓與他人，方
    難謂為販賣行為，而僅得以轉讓罪論處（最高法院93年度臺
    上字第1651號判決意旨參照）。再按我國查緝販賣毒品執法
    甚嚴，販賣海洛因、甲基安非他命既係違法行為，當非可公
    然為之，亦無公定價格，且容易分裝並增減份量，而每次買
    賣之價量，可能隨時依雙方關係深淺、資力、需求量及對行
    情之認知、來源是否充裕、購買者被查獲時供述購買對象之
    可能風險之評估等情形，而異其標準，非可一概而論；販賣
    之利得，除被告就販賣之價量俱明確供述外，委難察得實情
    ，販賣之人從價差或量差中牟利之方式雖異，其意圖營利之
    販賣行為則同一。是以因海洛因、甲基安非他命量微價高，
    販賣者率有暴利可圖，苟非意圖販賣營利，一般人焉有可能
    甘冒重度刑責而販賣海洛因、甲基安非他命，此由被告多次
    供稱其有賺取價差，於本院更二審並坦稱每販賣1千元毒品
    海洛因或甲基安非他命，從中賺取3百元利潤之營利意圖可
    明（見本院更二審卷(二)第13頁）。本件事證業臻明確，被告
    犯行洵堪認定。
四、新舊法之比較說明：被告行為後，刑法、刑法施行法於95年
    7月1日修正公布施行，另毒品危害防制條例亦於98年5月22
    日修正公布施行，茲就與本案有關之法條比較新舊法如下：
  (一)刑法第2條第1項規定部分：
    修正後刑法第2條第1項規定，已將新舊法律適用之「從新從
    輕」原則，改採「從舊從輕」原則，而此規定僅係規範行為
    後法律變更所生新舊法律比較適用之準據法，並非實體刑罰
    法律，自不生行為後法律變更之比較適用之問題，應逕行適
    用新法第2條第1項之規定，為「從舊從輕」之比較。
  (二)法定刑為罰金部分：本案論罪科刑之法條有罰金刑，被告行
    為後，刑法第33條第5款業經修正；修正後刑法該款規定「
    罰金：新臺幣1000元以上，以百元計算之。」與修正前該款
    規定「罰金：1元以上。」不同。比較新舊法結果，以舊法
    較有利於被告，故依刑法第2條第1項前段規定，本案關於法
    定刑罰金部分，自應適用行為時之法律即修正前刑法第33條
    第5款規定決定其罰金部分之法定刑。
  (三)連續犯部分：被告行為後，刑法第56條連續犯之規定，業經
    修正刪除，則被告之犯行，因行為後新法業已刪除連續犯之
    規定，此刪除雖非犯罪構成要件之變更，但顯已影響行為人
    刑罰之法律效果，自屬法律有變更，依修正後刑法第2條第1
    項前段，比較新、舊法結果，仍應適用較有利於被告之行為
    時法律即舊法論以連續犯。
  (四)想像競合犯：新法第55條但書係科刑之限制，為法理之明文
    化，非屬法律之變更（最高法院95年度第21次刑事庭會議參
    照）。
  (五)罰金刑之加重，依修正後刑法第67條規定，其最高度及最低
    度同加重之，較修正前刑法第68條所定，僅加重其最高度，
    較為不利於被告。而罰金刑之減輕，依修正後刑法第67條規
    定，其最高度及最低度同減輕之，較修正前刑法第68條所定
    ，僅減輕其最高度，較為有利於被告。
  (六)被告行為時，關於死刑之減輕規定，修正前刑法第64條第2
    項係規定：「死刑減輕者，為無期徒刑，或為15年以下12年
    以上有期徒刑。」修正後刑法第64條第2項則規定「死刑減
    輕者，為無期徒刑。」又關於無期徒刑之減輕規定，修正前
    刑法第65條第2項係規定：「無期徒刑減輕者，為7年以上有
    期徒刑。」修正後刑法第65條第2項則規定「無期徒刑減輕
    者，為20年以下15年以上有期徒刑。」比較新舊法適用結果
    ，自以適用修正前刑法第64條第2項、第65條第2項之減刑規
    定對被告較有利。
  (七)又受有期徒刑之執行完畢，於5年內故意再犯有期徒刑以上
    之罪，無論依修正前刑法第47條或修正後第47條第1項之規
    定均構成累犯，即無有利或不利之情形，於刑法修正施行後
    法院為裁判時，無庸為新、舊法之比較。個案如有其他應依
    刑法第2條第1項之規定為新、舊法之比較情形時，依綜其全
    部罪刑之結果而為比較後，整體適用法律（最高法院97年度
    第21次刑事庭會議決議）。
  (八)新法第57條、第59條之規定，為法院就刑之裁量及酌減審認
    標準見解之明文化，非屬法律之變更（最高法院95年度第8
    次刑事庭會議參照）。
  (九)毒品危害防制條例部分條文於98年5月20日修正公布，其中
    關於該條例第4條第1、2項之販賣第一、二級毒品罪，就法
    定刑罰金部分，從原來之新臺幣1千萬元、7百萬元分別提高
    為新臺幣2千萬元、1千萬元，比較新舊法結果，自以舊法較
    有利於被告，依刑法第2條第1項前段規定，本案自應適用98
    年5月20日修正公布前毒品危害防制條例之規定處斷。
  (十)綜合上述各條文修正前、後之比較，並揆諸前揭最高法院決
    議及修正後刑法第2條第1項規定之「從舊從輕」原則，綜其
    全部罪刑之比較，自應一體適用被告行為時之法律即修正前
    刑法及毒品危害防制條例之相關規定，予以論處。
六、論罪科刑：
  (一)查海洛因為毒品危害防制條例第2條第2項第1款所定之第一
    級毒品，甲基安非他命係毒品危害防制條例第2條第2項第2
    款所定之第二級毒品安非他命相類製品，均不得非法販賣、
    轉讓或持有。又安非他命業經行政院衛生署於69年12月8日
    以衛署藥字第301124號公告列入藥物藥商管理法（已於82年
    2月5日修改法規名稱為藥事法）第16條（即現行藥事法第22
    條）第1款之禁藥管理，禁止輸入、製造，並自70年6月1日
    起禁止販賣，於75年7月11日再以衛署藥字第597627號公告
    禁止使用在案，且於79年10月9日以衛署藥字第904142號公
    告列入麻醉藥品管理，嗣於87年5月20日毒品危害防制條例
    修正公布後，雖將甲基安非他命列入第二級毒品，然前揭禁
    藥管理之公告並未廢止，是甲基安非他命仍屬藥事法所定之
    禁藥。再藥事法第83條第1項係於93年4月21日修正公布，同
    月23日施行，為毒品危害防制條例之後法；且毒品之範圍尚
    包括影響精神物質與其製品，藥事之管理，非僅止於藥品之
    管理，毒品未必係經公告之禁藥，禁藥亦未必為毒品，毒品
    危害防制條例與藥事法2者，並無必然之特別法與普通法關
    係。故除轉讓之安非他命數量達轉讓持有毒品加重其刑之數
    量標準第2條所定之淨重10公克以上，應依毒品危害防制條
    例第8條第6項規定加重其刑，其加重後之法定刑較藥事法第
    83條第1項為重者外，因藥事法第83條第1項為後法，且為重
    法，應優先適用藥事法處斷（臺灣高等法院暨所屬法院94年
    法律座談會刑事類提案第8號結論意旨參照）。
  (二)核被告就事實欄二之(一)至(四)、(六)、(七)、(九)販賣毒品海洛因所
    為，均係犯修正前毒品危害防制條例第4條第1項之販賣第一
    級毒品罪；就事實欄二之(五)、(八)、(九)販賣甲基安非他命所為
    ，均係犯同條例第4條第2項之販賣第二級毒品罪；至於被告
    就事實欄二之(一)轉讓甲基安非他命予洪錦秋4次之重量，無
    積極證據認定被告轉讓重量已達行政院於93年1月7日以院臺
    法字第0930080551號令頒轉讓持有毒品加重其刑數量標準第
    2條關於第二級毒品在淨重10公克以上之規定，是本案被告
    轉讓甲基安非他命予洪錦秋4次之犯行部分，自均論以藥事
    法第83條第1項之轉讓禁藥罪。公訴意旨雖認被告就事實欄
    二之(一)所為，另涉犯毒品危害防制條例第4條第2項之販賣第
    二級毒品罪嫌，惟此部分應僅該當轉讓禁藥罪，已如前述，
    應於起訴之基本社會事實同一範圍內予以變更起訴法條。被
    告各次為販賣毒品海洛因、甲基安非他命及轉讓甲基安非他
    命，所分別持有各該毒品之低度行為，應為各該次販賣及轉
    讓之高度行為所吸收，均不另論罪。
  (三)被告就事實欄二之(一)至(四)、(六)、(七)、(九)所示多次販賣第一級
    毒品海洛因之犯行，就事實欄二之(五)、(八)、(九)所示多次販賣
    第二級毒品甲基安非他命之犯行，暨就事實欄二之(一)多次轉
    讓禁藥之犯行，均時間緊接、手段相同，所犯構成要件復相
    同，顯均係基於概括犯意反覆為之，均為連續犯，依修正前
    刑法第56條規定，各論以1連續販賣第一級毒品罪、連續販
    賣第二級毒品罪、連續轉讓禁藥罪；被告就其中就事實欄二
    之(一)之販賣海洛因11次中，其中4次同時轉讓禁藥予洪錦秋
    ，係同時犯販賣第一級毒品與轉讓禁藥2罪，及就事實欄二
    之(九)之2次同時販賣海洛因與甲基安非他命予黃金海之犯行
    ，均各係以1行為同時觸犯販賣第一級毒品罪與轉讓禁藥罪
    ，及販賣第一、二級毒品罪，有想像競合犯之裁判上一罪之
    關係，依刑法第55條規定，從一重論以連續販賣第一級毒品
    罪。又被告所犯上開各罪，經從一重論以連續販賣第一級毒
    品罪後，除法定本刑為死刑、無期徒刑部分依法不得加重外
    ，其餘部分均依法加重其刑。又被告受有如事實欄所載前科
    並執行完畢，有臺灣高等法院被告前案紀錄表在卷可按，其
    於前開有期徒刑執行完畢後，5年內故意再犯本件有期徒刑
    以上之罪，為累犯，除法定本刑死刑、無期徒刑不得加重外
    ，其餘依法遞加重其刑。復按販賣第一級毒品罪之法定刑為
    「死刑或無期徒刑；處無期徒刑者，得併科1千萬元以下罰
    金」，故販賣第一級毒品罪之刑度極重，然同為販賣第一級
    毒品之人，其原因動機不一，犯罪情節未必盡同，或有大盤
    毒梟者，亦有中、小盤之分，甚或僅止於吸毒者友儕間為求
    互通有無之有償轉讓者亦有之，其販賣行為所造成危害社會
    之程度自屬有異，法律科處此類犯罪卻一律採取重刑。於此
    情形，倘依其情狀處以較輕之徒刑，即足以懲儆，並可達防
    衛社會之目的者，自非不可依客觀之犯行與主觀之惡性2者
    加以考量其情狀，是否有可憫恕之處，適用刑法第59條之規
    定酌量減輕其刑，期使個案裁判之量刑，能斟酌至當，符合
    比例原則。本件被告多次販賣第一級毒品海洛因，無視國家
    對於杜絕毒品犯罪之禁令，其行為固屬不當，應予非難，然
    被告販賣海洛因之對象僅有洪錦秋、許文川、丙○○、丁○
    ○、陳俊傑、黃文志、黃金海7人，總計販賣海洛因所得金
    額為9萬1千元（販賣甲基安非他命對象為王中信、洪慧純、
    黃金海3人，總計販賣甲基安非他命所得金額為7千元），被
    告前後販賣海洛因之數量，依其價錢估算，獲利亦非至鉅，
    其犯罪之情節尚非須以終身監禁或論處死刑之程度，其僅因
    一時貪念，致罹重典，相對於長期大量販賣毒品之大毒梟而
    言，其對社會治安及國民健康之危害顯然較小，綜上被告犯
    案情節觀之，倘仍論處販賣第一級毒品罪之最低度刑即無期
    徒刑，仍屬失之過苛而不盡情理，不免予人情輕法重之感，
    且難謂符合罪刑相當性及比例原則，更無從與大毒梟之惡行
    有所區隔，是其犯罪情狀相較於法定之重刑，在客觀上足以
    引起一般人之同情，情節尚堪憫恕，故其所犯販賣第一級毒
    品罪，爰依刑法第59條規定酌減其刑，並與前開連續犯、累
    犯加重其刑部分，依刑法第71條第1項規定，先加後減之。
  (四)按證人保護法第14條第1項規定：「第2條所列刑事案件之被
    告或犯罪嫌疑人，於偵查中供述與該案案情有重要關係之待
    證事項或其他正犯或共犯之犯罪事證，因而使檢察官得以追
    訴該案之其他正犯或共犯者，以經檢察官事先同意者為限，
    就其因供述所涉之犯罪，減輕或免除其刑。」揆其立法目的
    ，係藉刑罰減免之誘因，以鼓勵刑事案件之被告或犯罪嫌疑
    人，使其勇於供出與案情有重要關係之待證事項或其他共犯
    犯罪之事證，以協助檢察官有效追訴其他共犯。故在解釋上
    ，自應以被告或犯罪嫌疑人詳實供出與案情有重要關係之待
    證事項或其他共犯犯罪之事證，因而使檢察官得以有效追訴
    其他共犯者，始有適用該規定減輕或免除其刑之餘地。若其
    為圖減輕或免除刑責，故意對與案情有重要關係之待證事項
    為不實之供述，或虛構其他共犯犯罪之事證者，不僅無益於
    檢察官有效追訴共犯，且有使無辜之人遭受追訴之虞，顯與
    上述規定之意旨不符，自不應適用上開規定減輕或免除其刑
    （最高法院95年度臺上字第6012號判決意旨參照）。查被告
    於94年5月6日偵訊時陳明請求依證人保護法保護，願意配合
    及協助警方破獲伊所知之毒品上源，經檢察官同意依證人保
    護法第14條規定予被告保護，「若有所獲」，將依法減輕或
    聲請免除其刑，此有該偵訊筆錄可稽（見94偵5742卷(一)第26
    頁），惟嗣後依被告之供述，並無查獲與本案具有重要關聯
    性之毒品上游，業據臺灣臺中地方法院檢察署以97年8月28
    日中檢輝發94偵5742字第113125號函覆本院更一審在案，有
    該函文1份在卷（見本院更(一)審卷第52頁）可稽。證人邱義
    雄於本院上訴審亦具結證稱：當時被告有供述他購買毒品的
    對象，是綽號阿傑及綽號阿志的林文志，但（查的結果）林
    文志不是上游，是他另外向他人購買麻黃素的案子，當初乙
    ○○跟伊等說的線報是說那是安非他命的半成品，伊等查獲
    後檢驗出來，發現那其實是海鹽，約170公斤，沒有安非他
    命的成分，跟海洛因及安非他命無關，所以有關麻黃素的部
    分是不起訴的，而綽號阿傑是伊等監聽乙○○的電話時，知
    道他還有跟綽號阿傑聯繫，是他的上游，乙○○有主動帶我
    們到台中市○○路及另1個地點，他當時有配合，但沒有進
    一步的成果等語（本院上訴審卷(二)第11至12頁）；其於本院
    更一審98年1月6日審理時再次到庭具結證稱：「（檢察官問
    ：被告到案後，有否因被告供述而查獲任何案件？）後來被
    告有配合，我之前即有出庭證述過，被告原本有配合警方偵
    辦其他販毒案件，後來是有對象，但並未真的查到該對象確
    有販毒之情事，那時查扣的是海鹽，已有化驗過。（檢察官
    問：意即你們並未因被告之供述而查獲任何案件？）對，實
    際上沒有。（辯護人問：你上次有證述，被告有配合供出他
    的上游，是否確有此事？）我們電話監聽時即知被告有一個
    上游，後面他講的就是他實際拿毒品的上游，後來我們繼續
    偵辦時，他是有配合，但並無實際效果。（辯護人問：被告
    有否配合，而且有供出他的上游？）我們本身即有資料，我
    們已有進行電話通訊監察。（辯護人問：你上次出庭時證述
    ，被告有配合你們，且有供出他的上游？）這是二件事。一
    件是他有配合我們另外偵辦的一件毒品販賣案件，一件是另
    外的，是他毒品的上游，那件我們本身就已在進行偵辦。（
    辯護人問：你是否記得阿杰〔音譯〕與阿志〔音譯〕？）我
    知道阿杰，他是被告毒品的上游。（辯護人問：這是否係被
    告提供給你們的資訊？）我們通訊監察即有他的資料。（辯
    護人問：被告有否配合提供他的上游給你們偵辦、後來有起
    訴？）我們本即有通訊監察，被告是在羈押、交保後有配合
    我們……。該案件是有起訴，但無效果，那人獲判無罪，因
    當時並未查獲毒品。（辯護人問：這是阿杰（音譯）這件？
    ）對。（受命法官〔提示通訊監察聲請書〕問：你們當初依
    據檢舉來聲請通訊監察，當初動機是否為要查緝販毒而故意
    以檢舉走私案件來聲請監聽？）沒有，當初確實為要監聽走
    私槍械之案件。（受命法官問：在監聽過程中另外發現販毒
    案件？）檢舉人是說走私槍械，後來我們監聽後發現是販毒
    案件，是二件事。我們報告檢察官後，繼續偵辦該部分。（
    關於本件的這些檢舉人，你們原先是否認識？）不認識。那
    是當初檢察官有偵辦一件竊盜案，指揮我們去借提該秘密證
    人來查證，然後該秘密證人供述有件走私槍械案件，我便將
    該部分情資向同一位檢察官報告」等語（本院更一審卷第
    141頁背面至142頁背面）；於本院更一審98年2月17日審理
    時再次到庭具結證稱：監聽槍砲的部分（指第一份彰化縣
    警察局北斗分局聲請通訊監察執行結果報告表），在監聽過
    程中發現有販賣毒品，沒有發現槍砲，所以另外以販賣毒品
    為案由，再重新聲請通訊監察監聽販賣毒品的部分，第一份
    的部分就以無罪嫌簽結等語（本院更一審卷第193頁），並
    有其呈送法院之臺灣彰化地方法院檢察署通訊監察書影本附
    卷（本院更一審卷第178頁）可稽。依證人邱義雄之證述可
    知，被告所主動供出者，係綽號阿志之許文志販毒部分（被
    告於本院亦為如此供述，參本院卷第133頁），至於綽號阿
    傑（嗣後經本院電詢邱義雄，其稱阿傑之真實姓名為張家傑
    ，參本院卷第60頁）販毒部分，則在被告供出之前，已為檢
    警所掌握，並實施通訊監察。而被告所謂供出毒品來源之許
    文志該案，因該案查扣之物係海鹽，與海洛因或甲基安非他
    命均無關，而經檢察官為不起訴處分，被告於本院更一審98
    年1月6日交互詰問證人邱義雄後，經審判長詢以對證人邱義
    雄之證述有何意見時，其亦供稱：伊當初確有配合，但後來
    查獲的是海鹽等語（本院更一審卷第143頁），足見被告雖
    供出毒品來源，惟並未因而破獲，自未能依修正前毒品危害
    防制條例第17條（修正後為第17條第1項）之規定，減輕其
    刑，亦未能依證人保護法第14條第1項之規定，減免其刑。
    另有關張家傑販毒部分，該案雖經臺灣臺中地方法院檢察署
    於94年9 月24日以94年度偵字第15284號起訴書起訴，謂「
    張家傑基於販賣第一級毒品海洛因營利之犯意，先自年籍不
    詳者處購得第一級毒品海洛因，再於民國94年6、7月間某日
    ，以行動電話為聯絡工具，在臺中市○○路與大墩一街口附
    近，加價以第一級毒品海洛因每半兩新臺幣6萬元價格販賣
    予劉瀚文，得款6萬元」，有該起訴書附卷可稽（本院卷第
    98頁），惟該案經臺灣臺中地方法院審理後，於95年7月10
    日以94年度訴字第3430號刑事判決諭知張家傑無罪，上訴後
    亦經本院於95年11月2日以95年度上訴字第2100號駁回上訴
    ，再經最高法院於98年5月27日以98年度台上字第2883號刑
    事判決駁回上訴確定，有各該書類附卷可參（本院卷第83至
    97頁），況該案亦在被告配合偵辦之前，即已由檢警認張家
    傑涉犯販賣毒品罪嫌而對其實施通訊監察，此除據證人邱義
    雄證述外，亦有上開通訊監察書附卷可稽，故被告於偵查中
    雖曾供出毒品上游，惟並無益於檢察官有效追訴該毒品之上
    游，依上開說明，本案被告自無從依上開規定減輕或免除其
    刑。至於被告另稱其已就部分販賣毒品之犯行自白，請求依
    98年5月20日修正公布之毒品危害防制條例第17條第2項規定
    減輕其刑。惟查，新修正毒品危害防制條第17條第2項規定
    ：「犯第4條至第8條之罪於偵查及審判中均自白者，減輕其
    刑。」查，被告固於法院審理時坦承部分販賣毒品之犯行，
    已如前述，惟被告於偵查中則否認販賣第一、二級毒品犯行
    ，其於本院雖供稱：伊是在交保之前坦承犯行，檢察官才讓
    伊交保云云，惟查，被告係於94年5月6日經檢察官訊問後，
    因其配合警方偵辦販毒一事，而由檢察官向法院聲請以10萬
    元具保停止羈押，惟於該次庭訊時，被告並未承認其有販賣
    毒品情事，且於該次偵訊之前1日即94年5月5日偵訊時，檢
    察官訊問被告為何要販賣毒品，被告亦答稱「沒有」，這是
    他們跟伊一起買比較便宜等語（參偵卷(一)第253至261頁），
    足見被告並未於偵查中自白其販毒犯行，且其於法院審理時
    亦未曾完全坦承其全部販毒犯行，自與上開規定不符，無法
    依該規定減輕其刑，併此敘明。
  (五)公訴意旨雖認除前開事實欄二之(一)至(九)所示犯行外，被告另
    涉犯：自92年底某日起至94年3月24日止，基於販賣第一
    級毒品海洛因、第二級毒品甲基安非他命營利之概括犯意聯
    絡，先向綽號「蕭董」之成年男子等人購入海洛因、甲基安
    非他命，再以0000000000號門號接受臺中縣市、彰化縣等地
    購毒者之電話訂購，加價以海洛因每小包1至8千元、甲基安
    非他命每小包5百元至8千元不等價格販售他人，因認被告於
    向「蕭董」等人販入毒品海洛因、甲基安非他命之時即意圖
    營利而販入，而該當販賣毒品海洛因、甲基安非他命之罪嫌
    ；自92年底某日起至94年2月16日止，另販賣海洛因予洪
    錦秋29次、販賣甲基安非他命予洪錦秋36次（另4次已經本
    院變更起訴法條為藥事法第83條第1項）；販賣予許文川
    至少3次、丙○○至少3次、丁○○至少7次以外之販賣海洛
    因；於93年12月某日起至94年3月22日23時許止，在臺中
    市○○路與大墩14街口等地，連續販賣甲基安非他命予李翰
    旅至少4次，每次得款1千元至2千元不等；於94年3月15日
    11時2分許，販賣海洛因予陳俊傑1次；自92年年底某日起
    至94年3月24日前止，在臺中縣市、彰化縣各地，連續販賣
    海洛因、甲基安非他命予「婷婷」、「阿郎」、「阿德」、
    「阿彬」、「文成」、「志成」、「明峰」、「阿勇」、「
    大腸」、「阿義」、「阿杰」、「無毛」、「嘉勳」、「阿
    吉」、「林仔」、「益民」等成年男女多次。因認被告上開
    部分，亦分別涉犯毒品危害防制條例第4條第1項、第2項之
    販賣第一級毒品海洛因、第二級毒品甲基安非他命罪嫌。惟
    查：就部分：被告供稱，伊並不是買毒品後就打算要賣，
    有時係打算要自行施用等語，且依現有事證，亦無法證明被
    告於販入之初即有販賣以營利之犯意，此部分公訴人舉證尚
    有不足，且無法證明被告有與他人共犯。就部分：販賣
    毒品部分，已經證人洪錦秋、陳俊傑分別證述除本院認定之
    部分外，並無各該次買賣毒品情事之語明確，故被告被訴此
    部分之犯罪均屬不能證明。就部分：因證人許文川證述「
    至今共購得3次」、丙○○證述「至今已購得3至4次」、丁
    ○○證述「大約7、8次」，而為「至少3次、至少7次」之起
    訴範圍，惟逾各該3次、7次以外之犯行，依罪疑惟有利於被
    告之認定，亦屬犯罪不能證明。就部分：固據證人李翰旅
    於警詢時指述明確，然其於本院上訴審時業已具結證稱：伊
    係向綽號「阿聰」之人購買3、4次，每次去買都是瘦瘦的人
    送過來，沒有看過在庭之被告，伊都是以0000000000號電話
    與對方聯絡，但「昌哥」是否即為被告，伊不能確定，因為
    伊與被告並不熟識等語（見本院上訴審卷(一)第131頁背至132
    頁），前後證述已有不一；稽之李翰旅於警詢指證被告之照
    片係黑白片，僅有上半身照，五官稍嫌模糊，且照片中之人
    臉頰圓潤豐腴，應屬體型較胖之人，有彰化縣警察局北斗分
    局指認犯罪嫌疑人紀錄表在卷（見94偵5742卷(一)第41頁）可
    稽，與李翰旅於警詢及紀錄表上所描述之販毒者係「理平頭
    、165公分、沒戴眼鏡、身材是瘦的」不符（見94偵5742卷
    (一)第38、41頁），亦與臺灣臺中看守所檢送被告於94年3月
    25 日入所時健康檢查表上所載其身高174公分、體重80公斤
    等語，及臺灣雲林第二監獄檢送被告於92年7月14日入臺灣
    彰化監獄彰化分監受刑人人項表上載其身高172公分、體重
    88 公斤等語明顯差距過大，有各該函文及所附資料在卷（
    見本院更二審卷(一)第138、139、144至147頁）可參；觀諸李
    翰旅於警詢筆錄所指與持有0000000000號門號者之對話內容
    ，而與該持有0000000000號門號者，或自稱「小蔡」，或自
    稱「小三」（見94偵5742卷(一)第36、37頁），惟於李翰旅之
    歷次證述內容，均未曾提及其是否為「小蔡」或「小三」；
    且既均屬李翰旅與持用0000000000號門號之人聯絡買賣毒品
    事宜，李翰旅復非販毒之人，何以其要以不同代號自稱，亦
    顯然違背常情，足見李翰旅於警詢筆錄所指各該通監聽內容
    是否如其所指均是向自稱「昌哥」之被告購買，即有可疑；
    又被告於本院供稱上開0000000000號電話雖係伊自跳蚤市場
    所購買，但伊朋友「阿聰」或藥頭也會向伊借來使用（見本
    院更二審卷(一)第152頁背），且依李翰旅於警詢筆錄所指之
    94 年3月8日0時16分許之通話譯文內容（見94偵5742卷(一)第
    163 頁第3欄位），確有非「昌仔」以外之人接聽該支電話
    ，而依現有事證並不能證明該接聽電話之人與被告有何犯罪
    之犯意聯絡，因而不能證明被告有共同犯罪之情，是被告辯
    稱該支門號可能係他人與李翰旅聯絡，並非伊販賣毒品予李
    翰旅一情，即屬可信。故被告此部分被訴販賣甲基安非他命
    予李翰旅部分之犯行，亦屬不能證明。至部分：此固有通
    聯譯文為證，然訊據被告堅決否認有此部分販賣毒品之犯行
    ，且該等通訊監察譯文固為被告與綽號「婷婷」、「阿郎」
    、「阿德」、「阿彬」、「文成」、「志成」、「明峰」、
    「阿勇」、「大腸」、「阿義」、「阿杰」、「無毛」、「
    嘉勳」、「阿吉」、「林仔」、「益民」等人之電話對話內
    容，且依各該對話內容或似洽談毒品有關之事，然並未能證
    明被告究於何時、何地分別販賣第一級毒品或第二級毒品予
    上開人等，及被告所販賣毒品之金額、所取得之金額為何等
    情，且本案並未查獲綽號「婷婷」、「阿郎」、「阿德」、
    「阿彬」、「文成」、「志成」、「明峰」、「阿勇」、「
    大腸」、「阿義」、「阿杰」、「無毛」、「嘉勳」、「阿
    吉」、「林仔」、「益民」等人，致無渠等之供述及其他非
    供述證據以為佐證，自難僅以上開通訊監察譯文，遽為不利
    於被告之認定。此外復查無其他積極證據足以證明被告確有
    上開販賣第一級毒品海洛因及第二級毒品安非他命之犯行，
    是其此部分犯罪亦屬不能證明。惟因公訴人認上開
    部分犯罪與上開科刑部分係屬連續犯及經法院認定具有
    想像競合犯之裁判上1罪關係，故均不另為無罪之諭知，亦
    併此敘明。至依通聯紀錄顯示，被告最後1次販賣毒品予洪
    錦秋之時間為94年2月20日，故其自94年2月16日6時7分以後
    某時起至94年2月20日之販賣毒品海洛因之犯行，暨被告於
    94年3 月15日11時2分以外之當日某時有販賣毒品海洛因1次
    予陳俊傑之犯行，則均與已起訴部分具有刑法修正前連續犯
    之裁判上1罪關係，自均為起訴效力所及，本院均得併予審
    理。
七、原審法院認被告犯罪事證明確，予以論罪科刑，固非無見，
    惟查：被告販賣海洛因予洪錦秋次數並非40次，其中29次
    販賣海洛因犯行尚屬不能證明，另11次販賣海洛因中之4次
    有同時無償提供甲基安非他命予其施用，另該當轉讓禁藥罪
    ，其餘被訴36次販賣甲基安非他命部分同屬不能證明；原
    審認定被告販賣毒品予洪錦秋至少40次、販賣予許文川至少
    3 次、販賣予李翰旅至少4次、販賣予丁○○至少7次之用語
    均不明確；被告販賣甲基安非他命予李翰旅部分之犯罪不
    能證明，原審卻予以論罪科刑；扣案毒品海洛因外包裝並
    非毒品，何能依毒品危害防制條例第18條第1項規定宣告沒
    收，未見原審說明；扣案粉末罐均含有微量海洛因之白色
    結晶，未見原審送請鑑定其毒品成分之有無及其重量若干；
    被告辯稱本案應有證人保護法之適用，原審未予說明是否
    有其適用；本案應有刑法第59條規定酌減其刑之適用，原
    審未予適用，以上均有未洽。被告上訴意旨否認部分販賣毒
    品情事固無可採，惟請求依刑法第59條規定酌減其刑，依上
    開說明即屬有據，且原判決亦有上開可議之處，自屬無可維
    持，應由本院撤銷改判。爰審酌被告有施用毒品之前科紀錄
    ，己身已受毒品危害，竟未能從中記取教訓，深切體認毒品
    危害身心健康之鉅，為獲得自己施用毒品之利益，即為販賣
    海洛因、甲基安非他命及轉讓甲基安非他命等犯行，無視上
    開海洛因、甲基安非他命足以使施用者導致精神障礙、性格
    異常，甚至造成生命危險之生理成癮性及心理依賴性，嚴重
    影響社會治安、戕害國民身心健康，惡性非輕，其犯罪之動
    機、方法、手段，販賣、轉讓毒品之種類、次數，所獲利益
    ，及犯後承認部分犯行之態度等一切情狀，量處如主文第2
    項所示之刑。
八、沒收之宣告：
  (一)按毒品危害防制條例第18條第1項前段規定，得諭知沒收並
    銷燬之者，以查獲之毒品及專供製造或施用毒品之器具為限
    ，並不及於毒品之外包裝。而同條例第19條第1項復規定犯
    同條例第4條至第9條、第12條、第13條或第14條第1項、第2
    項之罪者，其供犯罪所用之物或因犯罪所得之財物，均須諭
    知沒收之，法院無審酌之餘地。但毒品之外包裝有防止毒品
    裸露、逸出及潮濕之功用，並便於攜帶及運輸，其係供販賣
    、運輸毒品所用之物，至為顯然，應依毒品危害防制條例第
    19條第1項之規定宣告沒收之，方屬適法（最高法院90年度
    臺上字第2046號判決要旨參照）。另依毒品危害防制條例第
    19條第1項規定，犯同條例第4條之罪者，其供犯罪所用或因
    犯罪所得之財物，均沒收之，如全部或一部不能沒收時，追
    徵其價額或以其財產抵償之。倘犯罪所得之財物為新臺幣時
    因其本身即為我國現行貨幣價值之表示，固不發生追徵其價
    額之問題；惟其犯罪所得若為新臺幣以外之財物，而全部或
    一部不能沒收時，則應追徵其價額，使其繳納與原物相當之
    價額，或以其財產抵償之，方能達到沒收之目的（最高法院
    98年度臺上字第3039、2662、2311號、96年度臺上字第762
    號判決要旨參照）。至毒品危害防制條例第19條規定，所稱
    因犯罪所得之物，自以實際所得者為限，苟無所得或尚未取
    得者，自無從為沒收追繳之諭知（最高法院89年度臺上字第
    3434號判決要旨參照）。
  (二)查：
  1.扣案如附表編號1、2之物，係屬第一級毒品，編號3之物，
    係屬第二級毒品，均應依毒品危害防制條例第18條第1項前
    段之規定諭知沒收銷燬之。
  2.如附表編號4至9所示之物品，皆係被告所有（其中附表編號
    8所示之SIM卡雖未扣案，惟依電信公司與消費者之契約約定
    ，電信公司於出售該SIM卡時，業已將該SIM卡之所有權移轉
    予消費者，被告既係向他人購得該SIM卡，自亦為被告所有
    ），已據被告供承在卷，衡其用途皆係供被告販賣毒品所用
    之物（各該物品之用途，詳見附表各該編號欄所載。其中編
    號7之塑膠鏟管，乃被告用來鏟海洛因時所用之物，已經被
    告於原審供述在卷〔見原審訴緝卷第99頁〕，爰均依毒品危
    害防制條例第19條第1項規定宣告沒收之，其中附表編號8之
    SIM卡因未扣案，故如全部或一部不能沒收時，追徵其價額
    或以其財產抵償之（最高法院98年度臺上字第3039、2662、
    2311號、96年度臺上字第762號判決要旨參照）。又附表編
    號10、11所示之金錢，係被告販賣第一級及第二級毒品所得
    之財物，應依毒品危害防制條例第19條第1項規定，諭知沒
    收，如全部或一部不能沒收時，以其財產抵償之。
  3.另被告供稱扣案之西門子廠牌、SONY廠牌之手機2支雖為其
    所有，然未用來聯絡買賣毒品之用，亦未曾以上開00000000
    00號SIM卡插入使用，另LG廠牌手機1支則為其妻所有，另研
    磨機1臺，乃其妹黃湘君所有，未與本案販毒有關連，另現
    金34500元乃伊母親交付給伊之修車款項等語，並於原審提
    出估價單1份為證。證人黃湘君及蔣秀美於本院上訴審審理
    時亦與被告為相同證述內容（見本院上訴審卷(二)第117至118
    頁），雖被告於法院審理時所供與其在警詢時所供扣案證物
    之所有權歸屬及使用情形有別（被告所提汽車估價單日期為
    94 年1月8日，該94年日期顯已遭變造過，有該估價單1份在
    卷〔見原審訴卷第44頁〕可參，且該估價單即為收據，均為
    被告所直承〔見原審訴緝卷第99、100頁〕，顯示該修車款
    應於94年1月8日早已支付完畢，何以被告於94年3月23日為
    警查獲當日，其身上仍有34500元，而難以說明），惟依現
    有事證，尚無法證明該現金34500元乃被告因販賣毒品所得
    或所用之物；另附表編號6之塑膠袋上另張貼標籤1紙，乃於
    警方查獲被告持有該毒品後，標示毒品毛重重量，與被告本
    案販賣毒品所用之物無關，以上均不予宣告沒收，附此敘明
    。
據上論斷，應依刑事訴訟法第369條第1項前段、第364條、第299
條第1項前段、第300條，98年5月20日修正公布前毒品危害防制
條例第4條第1項、第2項、第18條第1項前段、第19條第1項，藥
事法第83條第1項，刑法第2條第1項、第11條、第55條、第59條
、第47條第1項、修正前刑法第56條，判決如主文。
本案經檢察官甲○○到庭執行職務。
中    華    民    國    99    年    2     月    9     日
            刑事第十庭  審判長法  官  林  照  明
                              法  官  林  欽  章
                              法  官  郭  瑞  祥
以上正本證明與原本無異。
如不服本判決應於收受送達後十日內向本院提出上訴書狀，其未
敘述上訴之理由者，並得於提起上訴後十日內向本院補提理由書
（均須按他造當事人之人數附繕本）「切勿逕送上級法院」。
                              書記官  李  妍  嬅
中    華    民    國    99    年    2     月    9     日
【附錄論罪科刑法條】：
毒品危害防制條例第4條第1項：
製造、運輸、販賣第一級毒品者，處死刑或無期徒刑；處無期徒
刑者，得併科新臺幣1千萬元以下罰金。
附表：
┌──┬─────┬───────┬───────────────────┬─────────┐
│編號│物品名稱  │數量          │宣告沒收之依據                        │沒收之方式        │
├──┼─────┼───────┼───────────────────┼─────────┤
│1   │海洛因    │貳包（合計淨重│屬於第一級毒品，應依毒品危害防制條例第│沒收銷燬之        │
│    │          │零點玖玖公克）│18條第1項前段規定，沒收銷燬之。       │                  │
│    │          │              │                                      │                  │
├──┼─────┼───────┼───────────────────┼─────────┤
│2   │粉末罐內所│壹罐（淨重貳點│屬於第一級毒品，應依毒品危害防制條例第│沒收銷燬之        │
│    │含微量海洛│貳肆公克）    │18條第1項前段規定，沒收銷燬之。       │                  │
│    │因        │              │                                      │                  │
├──┼─────┼───────┼───────────────────┼─────────┤
│3   │甲基安非他│壹包（鑑餘數量│屬於第二級毒品，應依毒品危害防制條例第│沒收銷燬之        │
│    │命        │包含編號3、6及│18條第1項前段規定，沒收銷燬之。       │                  │
│    │          │塑膠袋上之標籤│                                      │                  │
│    │          │共零點陸肆貳公│                                      │                  │
│    │          │克）          │                                      │                  │
├──┼─────┼───────┼───────────────────┼─────────┤
│4   │盛裝編號1 │貳只（合計重零│盛裝編號1所示海洛因之用，核其用途在於 │沒收              │
│    │之海洛因之│點伍伍公克）  │防免毒品裸露、潮濕，便於攜帶販賣，為被│                  │
│    │空包裝    │              │告所有，供販賣毒品所用之物，依毒品危害│                  │
│    │          │              │防制條例第19條第1項規定沒收。         │                  │
├──┼─────┼───────┼───────────────────┼─────────┤
│5   │盛裝編號2 │壹只（合計重參│盛裝編號2所示海洛因之用，核其用途在於 │沒收              │
│    │之海洛因之│點壹壹公克）  │防免毒品裸露、潮濕，便於攜帶販賣，為被│                  │
│    │空包裝（粉│              │告所有，供販賣毒品所用之物，依毒品危害│                  │
│    │末罐）    │              │防制條例第19條第1項規定沒收。         │                  │
├──┼─────┼───────┼───────────────────┼─────────┤
│6   │盛裝編號3 │壹個（鑑餘數量│盛裝編號3所示甲基安非他命之用，核其用 │沒收              │
│    │之甲基安非│包含編號3、6及│途在於防免毒品裸露、潮濕，便於攜帶販賣│                  │
│    │他命之塑膠│塑膠袋上之標籤│，為被告所有，供販賣毒品所用之物，依毒│                  │
│    │袋        │共零點陸肆貳公│品危害防制條例第19條第1項規定沒收。   │                  │
│    │          │克）          │                                      │                  │
├──┼─────┼───────┼───────────────────┼─────────┤
│7   │塑膠鏟管  │壹支          │用以舀裝海洛因，便於分裝，為被告所有，│沒收              │
│    │          │              │供販賣毒品所用之物，依毒品危害防制條例│                  │
│    │          │              │第19條第1項規定沒收。                 │                  │
├──┼─────┼───────┼───────────────────┼─────────┤
│8   │未扣案之  │1只           │供聯絡販賣海洛因、甲基安非他命，為被告│應沒收之，如全部或│
│    │0000000000│              │所有，供販賣毒品所用之物，依毒品危害防│一部不能沒收時，追│
│    │號SIM卡   │              │制條例第19條第1項規定沒收，如全部或一 │徵其價額或以其財產│
│    │          │              │部不能沒收時，追徵其價額或以其財產抵償│                  │
│    │          │              │之。                                  │                  │
├──┼─────┼───────┼───────────────────┼─────────┤
│9   │INNOSTREAN│各1支         │用以聯絡販賣海洛因、甲基安非他命，為被│沒收              │
│    │廠牌手機  │              │告所有，供販賣毒品所用之物，依毒品危害│                  │
│    │、NOKIA廠 │              │防制條例第19條第1項規定沒收。         │                  │
│    │牌行動電話│              │                                      │                  │
├──┼─────┼───────┼───────────────────┼─────────┤
│10  │未扣案之販│新臺幣玖萬壹仟│被告販賣第一級毒品所得之金錢，依毒品危│應沒收之，如全部或│
│    │賣第一級毒│元            │害防制條例第19條第1項規定沒收，如全部 │一部不能沒收時，以│
│    │品所得財物│              │或一部不能沒收時，以其財產抵償之。    │其財產抵償之。    │
├──┼─────┼───────┼───────────────────┼─────────┤
│11  │未扣案之販│新臺幣柒仟元  │被告販賣第二級毒品所得之金錢，依毒品危│應沒收之，如全部或│
│    │賣第二級毒│              │害防制條例第19條第1項規定沒收，如全部 │一部不能沒收時，以│
│    │品所得財物│              │或一部不能沒收時，以其財產抵償之。    │其財產抵償之。    │
└──┴─────┴───────┴───────────────────┴─────────┘

司法院資訊處製作；財團法人民間司法改革基金會備份。
